【裁判字號】    97,易,93
【裁判日期】    970423
【裁判案由】    業務侵占
【裁判全文】
臺灣高雄地方法院刑事判決                97年度易字第93號
公  訴  人  臺灣高雄地方法院檢察署檢察官
被      告  甲○○
上列被告因業務侵占等案件，經檢察官提起公訴（96年度偵緝字
第1270號），本院判決如下：
    主  文
甲○○連續犯業務侵占罪，處有期徒刑拾月，減刑為有期徒刑伍
月，如易科罰金以銀元佰元即新台幣玖佰元折算壹日。又犯詐
欺取財罪，處有期徒刑肆月，減刑為有期徒刑貳月，如易科罰金
以銀元佰元即新台幣玖佰元折算壹日。應執行有期徒刑陸月，
如易科罰金以銀元佰元即新台幣玖佰元折算壹日。
    事  實
一、甲○○係寶順保全股份有限公司（下稱寶順公司）之職員，
    自民國94年2 月1 日起，派至位於高雄市○○區○○路673
    號之「喜悅大樓」擔任現場保全員（俗稱管理員），負責上
    開大樓門禁及代收管理費等業務，為從事業務之人。詎甲○○竟基於意圖為自己不法所有之概括犯意，在上開地點利用
    其業務上保管代收管理費之機會，連續將自94年7 月16日起
    至同年月18日止業務上所掌管之管理費新台幣（下同）17,9
    45元之現金，以及96年7 月19日至同年月20日業務上所掌管
    之管理費7,690 元之現金，先後以變易持有為所有之意思侵
    占入已。復另行起意，基於意圖為自己不法所有之詐欺犯意
    ，於94年7 月19日，向喜悅大樓主任委員己○○佯稱，其因
    忙於海棠颱風來襲之大樓救災工作，遺失置放於上衣口袋內
    之管理費1 萬7 千多元，遂欲借款1 萬5 千元賠償管理費，
    並承諾分2 個月歸還等語，致己○○在其央求下，誤以為甲○○係為填補遺失之管理費，且甲○○會於2 個月內償還完
    畢而陷於錯誤，如數交付15,000元現金予甲○○。嗣於94（
    起訴書誤繕為96年）年7 月21日甲○○突然離職，寶順公司
    保全主任丁○○發覺有異，始悉上情。
二、案經寶順公司告發臺灣高雄地方法院檢察署檢察官偵查起訴
    。
    理  由
壹、證據能力部分：
一、按被告以外之人於偵查中向檢察官所為陳述，除顯有不可信
    之情況者外，得為證據，刑事訴訟法第159 條之1 第2 項定
    有明文。經查，本件證人丁○○於偵查中之證述（見96年度
    偵緝字第1270號偵查卷第40至42頁），性質上雖屬傳聞證據
    ，惟係偵查中向檢察官所為之證述，並經具結（結文見同上
    偵查卷第43頁），且無顯有不可信之情況，衡諸上開規定，
    自具有證據能力，合先敘明。
二、次按被告以外之人於審判外之言詞或書面陳述，除法律有規
    定者外，不得作為證據，刑事訴訟法第159 條第1 項定有明
    文。又被告以外之人於審判外之陳述，雖不符前4 條之規定
    ，而經當事人於審判程序同意作為證據，法院審酌該言詞陳
    述或書面陳述作成時之情況，認為適當者，亦得為證據。當
    事人、代理人或辯護人於法院調查證據時，知有第159 條第
    1 項不得為證據之情形，而未於言詞辯論終結前聲明異議者
    ，視為有前項之同意，刑事訴訟法第159 條之5 亦定有明文
    。本件告發人代理人丙○○於警詢及偵查中之陳述（見警卷
    第3 至5 頁、95年度偵字第4885號偵查卷第8 、9 頁、95年
    度偵緝字第3241號偵查卷〈下稱偵緝3241卷〉第35、36、39
    頁）、證人己○○於警詢中之陳述（見警卷第6 至8 頁），
    均為被告以外之人於審判外之言詞陳述，卷附寶順公司被告
    人事履歷表、被告寫予主委己○○之書信、寶順公司委任丙○○為代理人之委任狀（以上分見警卷第9 至12頁）、喜悅
    大樓警衛管理服務業務契約書、喜悅大樓管理警衛服務人事
    費用表、寶順公寓大廈管理維護公司員工僱用契約書、寶順
    保全公司派駐喜悅大樓人員簡冊、喜悅大樓管理費每日收款
    金額紀錄表各1 份（以上分見94年度他字第5480號卷〈下稱
    他字卷〉第3 至14頁），則係被告以外之人於審判外之書面
    陳述，而公訴人及被告，就上開言詞及書面陳述，均知悉係
    屬傳聞證據，且未於本院審理過程中聲明異議，本院並審酌
    前開言詞及書面陳述作成時之情況均屬正常，且與本案相關
    之待證事實具有關連性，認適當作為證據，依前開刑事訴訟
    法第159 條之5 之規定，認上開陳述均具有證據能力。
三、卷附寶順保全公司勤務輪值交接紀錄簿（見他字卷第15、17
    、20、24、26、27、30至33頁）、喜悅大樓大樓管理委員會
    管理費收費單據（見他字卷第16、18、19、21至23、25、28
    、29頁），其性質雖為文書，然係寶順公司派駐喜悅大樓現
    場保全員交接代收款項交予被告收受及被告收取喜悅大樓住
    戶管理費過程中所產生之資料，均係從事代收管理費業務之
    人於業務上製作之紀錄文書，並無證據證明該等文書有何顯
    不可信之情況，且與被告是否犯罪之待證事實相關，依刑事
    訴訟法第159 條之4 第2 款規定，均得為證據。
貳、實體方面：
一、業務侵占部分：
  (一)訊據被告甲○○固不否認其曾擔任喜悅大樓現場保全員及代
    收前揭25,635元管理費現款（即上開17,945元加上7,690 元
    之總和）之事實，然矢口否認有何業務侵占犯行，並辯稱：
    其中17,900元係於搶救颱風風災時遺失，另其中7,690 元業
    已交接於接班之管理員云云。
  (二)經查：
    1.上揭被告原係寶順公司僱請之職員，自94年2 月1 日起，
      派至上開喜悅大樓擔任現場保全員，負責上開大樓門禁及
      代收管理費等業務，於前開案發時確有收取前揭25,635元
      管理費乙節，業具被告自承在卷（見本院卷第28），且有
      寶順公司所提出之喜悅大樓警衛管理服務業務契約書、喜
      悅大樓管理警衛服務人事費用表、寶順公寓大廈管理維護
      公司員工僱用契約書、寶順保全公司派駐喜悅大樓人員簡
      冊、喜悅大樓管理費每日收款金額紀錄表、寶順保全公司
      勤務輪值交接紀錄簿、喜悅大樓大樓管理委員會管理費收
      費單據等件附卷可稽（見他字卷第3 至33頁），復經證人
      即寶順公司保全主任丁○○證述明確在卷（見本院卷第45
      、46頁），上開事實，堪以認定。
    2.至被告雖矢口否認涉有業務侵占之犯行並以前詞置辯，惟
      查：
      (1)被告於95年10月27日偵訊時先稱：所收取之25,635元不
        見了，伊有向公司報備，未去警局報案等語（見偵緝32
        41卷第22頁），於95年11月1 日偵訊時則稱：伊有於94
        年7 月19日跟主委說因颱風來為搶救鐵門，所以錢不見
        了，另在94年7 月18日至20日所收管理費7690元未繳回
        ，也是因遺失之故等語（見同上偵卷第31頁），於95年
        11月13日偵訊時繼稱：伊於94年7 月16至18日之管理費
        17,945元，18至20日管理費7,690 元，伊收齊後交給管
        理委員，由管理委員在交接記錄簿上蓋章等語（見同上
        偵卷第35頁），於同日偵訊時又稱：關於94年7 月16至
        18日之款項伊收取後因颱風致大樓鐵門被吹壞，在搶救
        時遺失了，同月18至20日管理費伊收取後交給管理委員
        ，伊不知交接紀錄簿為何沒有登記等語（見同上偵卷第
        36頁）；嗣於本院97年1 月18日準備程序時稱：伊收取
        2 萬5 千多元是遺失等語（見本院卷第17頁），於本院
        97年2 月22日準備程序時供稱：伊所收取之17,945元及
        7,690 元，兩筆金錢由前面一位唐姓管理員捲在一起交
        給伊，而伊因忙於海棠颱風救災工作而遺失等語（見本
        院卷第26頁），於本院97年3 月26日審判程序時供稱：
        前開17,945元中，伊遺失17,900元，另45元零錢放在抽
        屜裡面，17,900元是放在衣服上衣口袋遺失的，另外7,
        690 元是分兩次交接給接班之人，第1 次於94年7 月20
        日晚上交接3 千多元給接班管理員，名字忘記了，第2
        次是在94年7 月21日晚上交接給乙○○3 千多元等語（
        見本院卷第42頁），另於本院97年4 月9 日審判程序時
        供稱：伊是遺失管理費，其他7 千多元，伊有交接給下
        一個管理員，交接簿有寫等語（見本院卷第72頁），觀
        其辯詞就上開兩筆款項究均係遺失或其一交予他人；係
        一併收受或分開收取；而其中7 千多元係交予1 人或2
        人等節，顯然前後供述反覆不一，是以倘若被告所辯前
        詞屬實，就此等事實自不會為如此先後迴異之供述，矧
        此番置辯既查與證人丁○○及乙○○所證之事實有違（
        詳如後述），足認被告所辯不無圖卸刑責之嫌，參以於
        前揭94年7 月20日及21日交接記錄簿亦無被告交接7,69
        0 元之登載（見他字卷第32、33頁），是其前揭所辯實
        顯與常理有悖，亦與相關事證不符，要非可採。
      (2)證人即寶順公司保全主任丁○○於本院審理時具結證稱
        ：伊為派駐喜悅大樓保全主任，依正常作業程序，每天
        都會去看看管理員有無收到管理費，若累積一定金額，
        通常一兩天就收1 次，伊會把管理費收取後交給財委，
        在颱風後第2 天，伊要收取管理費時，乙○○告知伊有
        些住戶三聯單繳費聯已被撕掉，但卻未收到此部分管理
        費，經核對存查聯查知該管理費係被告所收取且有簽名
        ，颱風天當天被告有向伊稱所收取管理費17,900多元已
        遺失，但經查閱錄影畫面未看到被告保管款項有掉出來
        ，也未見到有錢被撿走之情形，即未查到有遺失金錢情
        事，隔天被告還有來上班，又向住戶收取7 千多元，被
        告未予入帳，嗣被告即未來上班，其後被告就電告伊稱
        把錢帶走了，對不起伊，無法再來上班云云，且留有1
        張字條，未提及1 萬7 千多元這筆錢，被告來電時說完
        話就掛電話，故伊沒問錢到哪裏等語明確（見本院卷第
        43至45頁），足見被告所辯前詞，已與證人所證相悖，
        難以憑信。
      (3)證人即寶順公司派駐喜悅大樓現場保全員乙○○亦到庭
        證稱：94年間整年經寶順公司派駐在喜悅大樓擔任保全
        管理員，94年間聽到主委、財委告知方得悉喜悅大樓有
        管理費遺失或被侵占之事，伊曾於94年7 月17日晚上上
        班及同月18日早上六點兩日交接管理費共計17,945元給
        被告，管理員姓唐者僅伊1 人，當時喜悅大樓管理員，
        如寶順公司派駐喜悅大樓人員簡冊所示（見他字卷第13
        頁），另尚有1 位姓名為陳清泉之管理員，被告在94年
        7 月20、21日所收款項並未交給伊，否則在紀錄簿上都
        會登載，伊曾告知丁○○管理費單據有被撕掉，但管理
        費卻未收到，方查察管理費有被侵占之情事，伊放在身
        上之管理費從未遺失過等語甚明（見本院卷第46至48頁
        ），亦與被告前揭辯詞迴異，更見被告之說詞顯難採信
        。
    3.綜此，本院審酌被告所辯遺失情節，既經證人丁○○證稱
      於當日監視錄影畫面未見有如被告所稱有錢掉出來之情形
      ，業如前述，被告於所寫書面中亦自承看錄影及詢問數人
      均無著等語（見本院卷第78頁），已見被告之辯詞，顯與
      事實不合；其次被告既明知該筆款項已至應交予主任丁○○之金錢數額，如未予交付易遭質疑，且上開金額非小，
      衡諸常情在眾人出入並有監視錄影之處所，應不致無端遺
      失，難以尋獲，再者被告若遍尋無著，苟疑有人拾獲恣意
      侵吞入己，加上尚有被告所謂收取管理費交接後記載於登
      記簿，嗣查看登記簿竟未有登記等違反常情之事（見偵緝
      3241卷第36頁），被告理應立即報警處理及備案，以利警
      方追查犯人查明真相，並釐清法律責任歸屬，而被告卻捨
      此不為，其反應殊違常理，矧被告前揭所辯先後反覆不一
      ，自難令人置信，是被告涉犯前揭業務侵占部分之犯行，
      事證明確，足堪認定，應依法論罪科刑。
二、詐欺取財部分：
  (一)訊據被告固不否認其於94年7 月19日曾向喜悅大樓當時之主
    任委員己○○借取15,000元現款之事實，此亦與證人己○○
    之證述相符，堪以認定；然被告矢口否認有何詐欺犯行，並
    以係將遺失管理費等情據實以告等語置辯。
  (二)惟查：
    1.被告確有向證人即上揭喜悅大樓前任主任委員己○○表稱
      ，其因忙於海棠颱風來襲之大樓救災工作，遺失置放於上
      衣口袋內之管理費1 萬7 千多元，遂欲借款1 萬5 千元賠
      償管理費，並承諾分2 個月歸還等情，業據被告自承在卷
      ，且據證人己○○到庭證稱：伊曾借15,000元給被告，當
      時被告借錢之前有寫一封信給伊，那時被告稱有收1 筆管
      理費，且因海棠颱風來在忙，所以錢掉了，需借錢來彌補
      管理費，若未補回管理費，其工作就會不保，希望伊可以
      將錢借予被告，被告會分2 個月償還，當天伊看完信後，
      和伊夫婿商議後，因被告在喜悅大樓擔任管理員表現不錯
      ，所以就答應借給被告，馬上拿錢到管理室交給被告，伊
      有請被告快點把錢湊齊，儘快將管理費交出等語屬實（見
      本院卷第78至83頁），上開事實，堪以認定。
    2.然證人己○○到庭證稱：被告所寫之第二封信大約是被告
      離職前1 、2 天，經由主任交給伊，伊收到第二封信後，
      隔天即未見到被告，第二封信內容寫一些發生車禍等事，
      依伊看法似尚要跟伊借錢，伊有打電話去警局詢問，但警
      員表示沒有這件車禍，伊也有打電詢信裡所附和解書之被
      害人，被害人電話有人接，但是電告無此一被害人，故認
      可能是被告欺騙伊，管理費遺失後，被告尚有來上幾天班
      ，惟收了那幾天管理費後人就不見了，被告所借15,000元
      ，寶順公司有先墊還給伊，本案是因被告告知遺失管理費
      17,000多元，伊才借予15,000元以彌補管理費，希望被告
      可保住工作，若被告未跟伊說明任何理由，伊是絕對不會
      借錢給被告，伊會依實際情形來判斷是否要借錢給被告等
      語明確（見本院卷第64至66頁），並有被告親筆所寫之信
      件兩封及高雄市○○○○○道路交通事故當事人登記聯單
      、和解書各1 份附卷可稽（見本院卷第78至83頁），參以
      被告所謂遺失管理費17,900元乙節，係屬子虛之詞，業經
      認定如前，足認證人己○○係在被告以遺失管理費不實之
      言設詞央求下，誤以為被告係為填補遺失之管理費，且被
      告會於2 個月內償還完畢而陷於錯誤，方會允諾借貸15,0
      00元款項，並如數交付15,000元現金予被告，灼然甚明。
    3.又證人丁○○則證稱：被告對伊係稱母親住院，生活困難
      需要這筆錢，至被告要填補遺失管理費那是主委向伊所述
      等語（見本院卷第44頁），被告雖辯稱未向主委述及借錢
      是因母親生病等語（見本院卷第46頁），惟被告向證人己○○謊稱借貸金錢乃需彌補遺失管理費等語，既俱為子虛
      烏有，則被告使己○○不疑有他受其謊言所騙，以致陷於
      錯誤，遂將前揭現款15,000元交付予被告，嗣被告取走現
      金後卻未彌補缺漏之管理費，且突然離職，始知受騙等情
      ，仍堪認定。
    4.從而，被告向證人己○○佯稱，其因忙於海棠颱風來襲之
      大樓救災工作，遺失置放於上衣口袋內之管理費1 萬7 千
      多元，遂欲借款1 萬5 千元賠償管理費，並承諾分2 個月
      歸還等語，致己○○在其央求下，誤以為被告係為填補遺
      失之管理費，且被告會於2 個月內償還完畢而陷於錯誤，
      如數交付15,000元現金予被告，致被告遂行前揭詐欺取財
      之犯行，事證明確，足堪認定，應依法論罪科刑。
三、綜上所述，被告連續業務侵占及詐欺取財之犯行，均事證明
    確，應依法論罪科刑。
四、論罪科刑之依據：
  (一)查被告行為後，如附表所示之相關法律均業經變更，並俱自
    95年7 月1 日施行，玆經整體比較結果，裁判時法並未較為
    有利，從而依刑法第2 條第1 項前段規定，自應適用各該行
    為時法，亦即修正前刑法至明。至易科罰金之折算標準，於
    新法施行後，應另依新法第2 條第1 項之規定，適用最有利
    於行為人之法律，且不在前開應綜合比較事項之列，自得依
    其比較結果，另行適用於前開綜合比較結果不同之法律（最
    高法院95年第8 次刑事庭會議決議參照），先予敘明。
  (二)本件被告任職寶順公司，擔任喜悅大樓現場保全員，負責上
    開大樓門禁及代收管理費等業務，為從事業務之人。是核其
    所為，係犯刑法第336 條第2 項之業務侵占罪、同法第339
    條第1 項之詐欺取財罪。被告先後2 次業務侵占之犯行，時
    間緊接，方法相同，觸犯構成要件同一，顯係基於概括犯意
    而為，為連續犯，爰依修正前刑法第56條之規定，以一罪論
    ，並加重其刑。而其所犯上開連續業務侵占罪與詐欺取財罪
    ，犯意各別，行為互殊，犯罪構成要件不同，應予分論併罰
    。又被告行為時之刑法第41條第1 項前段規定：「犯最重本
    刑為5 年以下有期徒刑以下之刑之罪，而受6 個月以下有期
    徒刑或拘役之宣告，因身體、教育、職業、家庭之關係或其
    他正當事由，執行顯有困難者，得以1 元以上3 元以下折算
    1 日，易科罰金」，而被告行為時之易科罰金折算標準，修
    正前罰金罰鍰提高標準條例第2 條前段（現已刪除）規定，
    就其原定數額提高為100 倍折算1 日，則被告行為時之易科
    罰金折算標準，應以銀元300 元折算1 日，經折算為新臺幣
    後，應以新臺幣900 元折算為1 日；惟修正後刑法第41條第
    1 項前段則規定：「犯最重本刑為5 年以下有期徒刑以下之
    刑之罪，而受6 個月以下有期徒刑或拘役之宣告者，得以新
    臺幣1 千元、2 千元或3 千元折算1 日，易科罰金」，比較
    修正前後之易科罰金折算標準，以修正前之規定較有利於被
    告，自應適用修正前刑法第41條第1 項前段規定，定被告易
    科罰金之折算標準。爰審酌被告為從事業務之人，本應恪遵
    職守，竟為私人之利益，侵占其業務上所保管之管理費，復
    以不實之言，而另行起意詐取喜悅大樓主委之財物，犯後又
    否認其犯行，顯見確無悔改之意，其行為不宜輕縱，雖與代
    為償還上開款項予被害人之寶順公司達成和解，然迄今僅償
    還其中18,000元數額，業據寶順公司代理人丙○○供述在卷
    （見偵緝3241卷第36頁、本院卷第49頁），惟念及其已償還
    部分金額，被害人己○○於審理中亦陳稱被告詐欺伊金額不
    多，犯罪情節不大，請求從輕量刑等語（見本院卷第75頁）
    ，及被告犯罪動機、目的、手段等一切情狀，各量處如主文
    所示之刑。又因被告所犯上開罪名，係於96年4 月24日以前
    所為，而中華民國九十六年罪犯減刑條例第5 條規定：「本
    條例施行前，經通緝而未於中華民國96年12月31日以前自動
    歸案接受偵查、審判或執行者，不得依本條例減刑。」係指
    於該條例施行前經通緝而言，是雖未於該條例施行後至96年
    12月31日前自動歸案者，不得依該條例減刑，惟如係於該條
    例施行前即經通緝，並於該條例施行前經緝獲到案者，應不
    受該條規定不得減刑之限制（最高法院81年度台非字第12號
    判決意旨參照）；查本件被告偵查中雖經臺灣高雄地方法院
    檢察署於96年3 月29日發佈通緝，但係於上開減刑條例於96
    年7 月16日施行前，即已於96年3 月30日緝獲到案，有臺灣
    高等法院通緝記錄表在卷可稽，且有臺灣高雄地方法院檢察
    署96年度偵緝字第1270號案卷可資參佐（見該偵查卷第1 至
    7 頁），是依上開說明，並無上開減刑條例第5 條之適用，
    故被告上揭犯行經核合於上開減刑條例第2 條第1 項第3 款
    之規定，應減其宣告刑2 分之1 ，並定其應執行之刑，併依
    修正前刑法第41條第1 項前段之規定諭知易科罰金之折算標
    準，以資懲儆。
據上論斷，應依刑事訴訟法第299 條第1 項前段，刑法第2 條第
1 項前段，刑法第336 條第2 項、第339 條第1 項、修正前刑法
第56條、第51條第5 款、第41條第1 項前段、修正前罰金罰鍰提
高標準條例第2 條，中華民國九十六年罪犯減刑條例第2 條第1
項第3 款、第7 條、刑法施行法第1 條之1 ，判決如主文。
本案經檢察官戊○○到庭執行職務。
中    華    民    國    97    年    4     月    23    日
                  刑事第十七庭  審判長法  官  洪能超
                                      法  官  王俊彥
                                      法  官  林建鼎
以上正本證明與原本無異。
如不服本判決應於收受本判決後10日內向本院提出上訴書狀，並
應敘述具體理由，如未敘述上訴理由者，應於上訴期間屆滿後20
日內補提理由書狀於本院（均須按他造當事人之人數附繕本）「
切勿逕送上級法院」。
中    華    民    國    97    年    4     月    30    日
                                      書記官  林秀敏
附錄本案所犯法條：
《刑法第335 條第1項》
意圖為自己或第三人不法之所有，而侵占自己持有他人之物者，
處5年以下有期徒刑、拘役或科或併科1千元以下罰金。
《刑法第336 條第2項》
對於業務上所持有之物，犯前條第1 項之罪者，處6 月以上5 年
以下有期徒刑，得併科3000元以下罰金。
《刑法第339條》
意圖為自己或第三人不法之所有，以詐術使人將本人或第三人之
物交付者，處5 年以下有期徒刑、拘役或科或併科1 千元以下罰
金。
以前項方法得財產上不法之利益或使第三人得之者，亦同。
前二項之未遂犯罰之。
┌───────────────────────────────────────────────┐
│附表：                                                                                        │
├──────┬─────────────┬─────────────┬───────┬────┤
│相關變更條文│行為時法（下稱舊法）之內容│裁判時法（下稱新法）之內容│比  較  理  由│備    註│
├──────┼─────────────┼─────────────┼───────┼────┤
│【罰金刑貨幣│依法律應處罰金、罰鍰者，就│中華民國94年1 月7 日法修正│刑法之貨幣單位│經依現行│
│單位之變更】│其原定數額得提高為2 倍至10│施行後，刑法分則編所定罰金│由「元（指銀元│法規所定│
│罰金罰鍰提高│倍（刑法乃係定明10倍）。第│之貨幣單位為新臺幣。94年1 │）」變更為「新│貨幣單位│
│標準條例第1 │1 條所定得提高倍數之規定，│月7 日刑法修正時，刑法分則│臺幣」，且刑法│折算新臺│
│條前段、第5 │於本條例修正後制定之法律，│編未修正之條文定有罰金者，│分則之罰金數額│幣條例第│
│條→刑法施行│不適用之；本條例修正前公布│自94年1 月7 日刑法修正施行│，亦視該分則先│2 條之規│
│法第1 之1 條│之法律，於本條例修正後修正│後，就其所定數額提高為30倍│前曾修正與否，│定折算後│
│第1 項、第2 │其罰金罰鍰數額或法律經全部│。但72年6 月26日至94年1 月│而分別提高3 或│等值，是│
│項          │修正而其罰金罰鍰數額未予變│7 日新增或修正之條文，就其│30倍。        │新法並未│
│            │更者，亦同。              │所定數額提高為3 倍。      │              │較有利。│
├──────┼─────────────┼─────────────┼───────┼────┤
│【罰金刑最低│罰金：（銀元）1 元以上。有│罰金：新臺幣1000元以上，以│罰金刑之最低度│舊法均較│
│度刑之變更與│期徒刑加減者，其最高度及最│百元計算。有期徒刑或罰金加│刑，由銀元10元│為有利。│
│加、減】刑法│低度同加減之。拘役或罰金加│減者，其最高度及最低度同加│（亦經提高）即│        │
│第33條第5 款│減者，僅加減其最高度。    │減之。拘役加減者，僅加減其│新臺幣30元，提│        │
│、第67條、第│                          │最高度。                  │高為新臺幣1000│        │
│68條        │                          │                          │元；且加（減）│        │
│            │                          │                          │之最低數額，亦│        │
│            │                          │                          │由銀元1 元即新│        │
│            │                          │                          │臺幣3 元，提高│        │
│            │                          │                          │成為新臺幣100 │        │
│            │                          │                          │元；又罰金刑之│        │
│            │                          │                          │最低度刑亦同加│        │
│            │                          │                          │（減）之。    │        │
├──────┼─────────────┼─────────────┼───────┼────┤
│【多數有期徒│宣告多數有期徒刑者，於各刑│宣告多數有期徒刑者，於各刑│多數有期徒刑定│舊法較為│
│刑定應執行刑│中之最長期以上，各刑合併之│中之最長期以上，各刑合併之│其應執行之刑之│有利。  │
│之變更】刑法│刑期以下，定其刑期。但不得│刑期以下，定其刑期。但不得│最高度刑，由20│        │
│第51條第5 款│逾20年。                  │逾30年。                  │年提高為30年。│        │
├──────┼─────────────┼─────────────┼───────┼────┤
│ 【連續犯】 │第56條：「連續數行為而犯同│（刪除）                  │新法刪除連續犯│被告先後│
│            │一之罪名者，以一罪論。但得│                          │之規定。      │2 次之業│
│            │加重其刑至2 分之1 。」    │                          │              │務侵占犯│
│            │                          │                          │              │行，依新│
│            │                          │                          │              │法須分論│
│            │                          │                          │              │併罰，依│
│            │                          │                          │              │舊法則僅│
│            │                          │                          │              │論一罪，│
│            │                          │                          │              │是舊法有│
│            │                          │                          │              │利。    │
├──────┼─────────────┴─────────────┴───────┴────┤
│整體比較結果│舊法就連續犯行只論以1 罪，且罰金刑下限、合併定應執行有期徒刑上限均較低，是舊法較│
│            │為有利。                                                                        │
└──────┴────────────────────────────────────────┘


司法院資訊處製作；財團法人民間司法改革基金會備份。
